最高法院民事判決                                  八十七年度台上字第七五號
    上  訴  人  陳徐翠娥
                陳 憲 強
    被 上訴 人  玉山商業銀行股份有限公司
    法定代理人  林 鐘 雄
右當事人間請求返還借款事件，上訴人對於中華民國八十六年五月五日台灣高等法院
高雄分院第二審判決（八十五年度上字第六四五號），提起上訴，本院判決如左：
    主  文
上訴駁回。
第三審訴訟費用由上訴人連帶負擔。
    理  由
本件被上訴人主張：上訴人陳徐翠娥以其夫即上訴人陳憲強為連帶保證人，於民國八
十二年一月二十八日向伊借款新台幣（下同）四百零三萬元，約定利息按年息百分之
十點七五計算，至九十七年一月二十八日止，於每月二十八日按月平均攤還本息，如
未按期給付，即喪失期限利益，全部債務視為到期，如逾期清償，在六個月以內者，
按上開利率百分之十，超過六個月以上者，按上開利率百分之二十計付違約金，詎陳
徐翠娥自八十五年二月二十八日起未再繳納本息，尚積欠本金三百八十二萬八千零三
十五元等情，爰本於消費借貸及連帶保證契約，求為命上訴人連帶給付該本金、利息
及違約金（詳如第一審判決主文所示）之判決。
上訴人則以：伊雖有向被上訴人申請借款，惟被上訴人並未將借款交付與伊，被上訴
人應向取得借款之人求償云云，資為抗辯。
原審以，被上訴人主張之前揭事實，業據其提出借據、約定書、交易明細查詢表、土
地登記簿謄本、建築改良物登記簿謄本、抵押權設定契約書、他項權利證明書、消費
貸款申請及調查表、客戶信用查詢表、取款憑條暨放款支出傳票等件為證，上訴人亦
不否認以其所有名義之房地設定抵押向被上訴人申請借款之事實。雖以被上訴人並未
將借款交付與伊，被上訴人應向領得借款之人求償云云為辯。惟查上訴人既以陳徐翠
娥所有名義之系爭房地向被上訴人申請抵押借款，並經被上訴人辦理授信之劉文欽審
核無訛並予對保，亦經劉文欽證述明確，被上訴人嗣已將上訴人貸得之款項，撥入上
訴人陳徐翠娥在被上訴人銀行開立之帳戶內，業經上訴人陳徐翠娥出具取款憑條提領
，亦有上開取款憑條及放款支出傳票可稽，經核該取款憑條上上訴人陳徐翠娥之印文
與上訴人陳徐翠娥辦理系爭借款之印鑑章相符，上訴人空言爭辯未取得系爭借款云云
委無可取。上訴人就系爭借款在第一審係辯稱係訴外人吳浴麟向被上訴人所借，伊
並未向被上訴人申請借款，又稱吳浴麟係以上訴人為「人頭」向被上訴人辦理超額抵
押借款，伊與被上訴人間並無借貸關係。嗣於原審則改稱，雖有向被上訴人申請借款
，惟被上訴人並未將借款交付與伊云云，前後不一，亦難憑信。查上訴人陳憲強為開
程建設股份有限公司之工地經理，吳浴麟為開程建設股份有限公司之董事長，已據上
訴人陳憲強自承無訛。查上訴人既同意以陳徐翠娥所有不動產設定抵押，向被上訴人
借款，對被上訴人自應負借款人之責任，不能以其與開程建設股份有限公司間約定借
款使用之內部事項對抗被上訴人，以解免借款人之責任。從而被上訴人基於借貸（及
連帶保證）關係，訴請上訴人連帶給付三百八十二萬八千零三十五元及自八十五年二
月二十八日起，至清償日止，按年息百分之十點七五計算之利息，並自八十五年三月
二十八日起至清償日止，逾期在六個月以內者，按上開利率百分之十，逾期六個月以
上者，按上開利率百分之二十計算違約金為有理由。因予維持第一審所為被上訴人勝
訴之判決，駁回上訴人之上訴。查原審既認定上訴人辯稱未向被上訴人申請借款及未
將借款交與上訴人為不可採取，並以上訴人縱以上訴人陳徐翠娥名義向被上訴人借款
，嗣將款供開程建設股份有限公司公司董事長吳浴麟使用，亦不能以其內部關係，對
抗被上訴人，認定被上訴人基於借貸（及連帶保證）關係訴請上訴人連帶給付系爭借
款本息、違約金為有理由，因而維持第一審所為上訴人敗訴之判決，駁回上訴人之上
訴，經核於法洵無違誤，上訴論旨就原審其他取捨證據、認定事實之職權行使指摘原
判決不當，求予廢棄為無理由。又上訴人於本院提出之刑事告訴狀影本，核係新證物
，依民事訴訟法第四百七十六條第一項規定，本院不得斟酌，併此說明。
據上論結，本件上訴為無理由。依民事訴訟法第四百八十一條、第四百四十九條第一
項、第八十五條第二項，判決如主文。
中      華      民      國    八十七    年     一       月     十五     日
↓                            最高法院民事第七庭
                                  審判長法官  朱  錦  娟
                                        法官  蘇  茂  秋
                                        法官  蘇  達  志
                                        法官  顏  南  全
                                        法官  葉  賽  鶯
      右正本證明與原本無異
                                              書  記  官
中      華      民      國    八十七    年     一       月    二十六    日
